臺灣高等法院臺南分院刑事判決　　　　　　　　　　　　　　　　　　　　行股
　　上　訴　人　臺灣臺南地方法院檢察署檢察官
　　上　訴　人
　　即　被　告　乙　○　○
　　選任辯護人　杜　婉　寧
右上訴人因被告妨害家庭案件，不服臺灣臺南地方法院九十年度易字第一一七九號中
華民國九十年十月十七日第一審判決（起訴案號：臺灣臺南地方法院檢察署八十九年
度偵字第一一七九七號），提起上訴，本院判決如左：
    主      文
上訴駁回。
    事      實
乙○○明知同任職中華電信股份有限公司臺南營運中心之女同事丙○○（業經原審判
處罪刑並緩刑確定），為有配偶之人，竟基於相姦之概括犯意，自民國（下同）八十
六年七月份某日起，在臺南市○○路○段七六號二樓該電信中心，趁丙○○於五樓機
房旁倉庫午休之際，與丙○○連續相姦多次。又於八十六年八月十九日傍晚，趁二人
均在高雄縣出差之機會，藉詞開車送丙○○回臺南途中，在澄清湖旁之乙○○車上，
與丙○○相姦一次。嗣因丙○○不堪良心煎熬，提議分手，其仍執迷情熱要求留下美
好回憶，並以丙○○農曆生日將屆為由，又於八十七年九月中旬某日中午，在臺南市
○○路○段七０二巷三十八之二號其住處，與丙○○相姦一次。嗣於八十九年三月十
七日，丙○○之配偶甲○○發現乙○○竟悉伊住處新改裝之電話號碼，向丙○○追問
，經丙○○告知始悉上情。案經甲○○訴由臺灣臺南地方法院檢察署檢察官偵查起訴
。
    理      由
一、訊據上訴人即被告乙○○，固不諱言與丙○○同係電信中心之同事；惟矢口否認
    有何妨害家庭之犯行，並辯稱：其迄未與丙○○相姦，且電信中心上班處所五樓
    機房人人可進出，又印象中祇與丙○○至高雄出差過一次，而中午休息時間又極
    短促，何能與丙○○在各該處所相姦云云。
二、經查被告乙○○與丙○○間之相姦犯行，雖未有當場查獲之直接證據；然按認定
    犯罪事實所憑之證據，並不以直接證據為限，即綜合各種間接證據，本於推理作
    用，為其認定犯罪事實之基礎，仍非法所不許，最高法院著有二十七年滬上字第
    六十四號判例在案。首查被告乙○○右揭連續相姦之犯罪事實，已迭據告訴人甲○○先後在原審偵審中指訴綦詳，並據原審同案被告即通姦人丙○○，先後在原
    審偵審中供承不移，且告訴人甲○○為任職善化鎮公所課長，丙○○亦為公務員
    ，生活單純，苟非確有其事，實無自毀名節並陷家庭於破碎之理。尤以丙○○經
    原審判處通姦罪刑後，並未上訴業已確定在案，苟未與被告乙○○通姦，豈有未
    予申辯或上訴冀求平反之理。次查被告乙○○在原審調查中，既已自承曾於八十
    七年一月二十三日晚上，至丙○○家中修理電腦，及於八十七年三月十七日，有
    打電話至丙○○家中，因丙○○說告訴人甲○○不喜歡外人知道家中電話，故把
    電話掛了等語在卷。則據此衡諸被告乙○○與丙○○二人均已男婚女嫁，彼此配
    偶又不熟識，告訴人甲○○復剛更新家中電話號碼，乃被告乙○○竟於告訴人甲○○不在家之際，單獨前往丙○○家修理電腦，並知悉告訴人甲○○家中電話新
    號碼，豪不避諱打電話找丙○○，顯已逾一般同事正常之關懷情誼。另觀諸卷附
    被告乙○○坦承親筆寫給丙○○之紙條內容：「原點並不是終點，明朝卻是今朝
    」，「欲把真情共築於夢中，奈何惡語相揉易碎夢」等語（見原審卷第三十八頁
    ），語帶繾綣相思苦楚之情，尤見於字裡行間。對此被告乙○○雖稱係因職務升
    等同事嘲弄，及因工作壓力大，為舒解鬱悶心情而來；然觀諸各該文字內容涵意
    ，不惟已難看出與工作壓力之舒解有何關聯，且即令因工作壓力有找人傾訴之必
    要，亦不至於寫下類此含情脈脈之字條，並獨書交予丙○○，益足認苟非其等二
    人相交甚篤，何克至此。再者被告乙○○與丙○○二人上班處所之五樓機房旁倉
    庫，有二個門可以進出，平日甚少使用，除非刻意否則一般人並不會注意到有何
    人進出，且八十七年七月間因該倉庫改裝，發現有丙○○之躺椅及鬧鐘置放該處
    各情，亦據證人即被告乙○○與丙○○之同事林哲政、盧力邦、劉春明等人，分
    別在原審一致證述明確在卷，復據各該證人確認丙○○提出之五樓辦公室平面圖
    與現場實際相符無誤（見原審卷第三十四、五十六至六十三頁），是被告乙○○
    乘午休時間，在此不易遭人注意之倉庫裡，與丙○○偷情相姦，非無可能，且衡
    諸丙○○仍在職上班，竟供述曾在辦公處所與人發生性關係，事涉名節，茲事體
    大，苟無其事，實無自陷於罪並誣攀被告乙○○之必要。又八十七年農曆七月二
    十五日，確屬同年國曆九月份之日期，既為被告乙○○所不否認；另被告乙○○
    與丙○○二人，於八十六年間確有附表所示四次期間奉派至高雄出差，經核二人
    出差期間，或為一致，或有重疊，亦有中華電信股份有限公司長途及行動通信分
    公司高雄營運處函覆之出差資料及費用單據附卷可佐（見原審卷第一０六至一二
    四頁）。則以本件發生距今已有三年餘時間，囿於人之記憶本難期丙○○能清楚
    正確供述相姦之時間，然觀其在原審偵審中歷次供述，既均能指出相關事件為其
    陳述基礎，足見其因經親身體驗，刻骨銘心，難以抹滅，顯非憑空杜撰，自足採
    為被告乙○○之證據，要不得僅因丙○○所供相姦時間，稍有未能全然一致，即
    反推認其指訴全然不足採信，而反為被告乙○○有利之認定。矧被告乙○○在偵
    查中亦自承：「那天上午九、十點，李先生（甲○○）要我承認，不然要我身敗
    名裂，李先生向他太太發脾氣，又打他頭，我心裡很怕，他問我，我迷糊中就承
    認：：三月二十日那天是丙○○跪下，我看他很激動，我沒有下跪。我不知該講
    什麼，丙○○叫我一定要講：：我想就用錢解決，還有調職：：」等語，復自承
    曾於八十九年三月二十日到中山公園，同年四月一日到告訴人甲○○上班處所，
    與告訴人甲○○談論如何解決等情，復有各該偵訊筆錄存卷為憑。按被告乙○○
    身為電信中心員工，非但知識程度非低，亦頗有社會經驗，苟真確未與丙○○相
    姦，而受有冤枉，自應於告訴人甲○○無理取鬧時，據理力爭或請求警方保護，
    詎其非但未如此處理，猶仍願意前往與告訴人甲○○談判，欲用金錢解決，亦顯
    見其畏罪心虛之一斑。至丙○○所言被告乙○○之性器官特徵，縱有未言明確甚
    或指陳不一情事，容係因兩人相姦屬偷情，未有充裕時間調情仔細觀察所致，要
    不得因此即認丙○○之指訴不實，而為被告乙○○有利之證明。綜上各情，參互
    觀之，足認被告所辯前詞，核屬畏罪卸責之飾詞，不足採信。本件事證已臻明確
    ，被告乙○○之犯行洵堪認定，應予依法論科。
三、核被告乙○○所為，係犯刑法第二百三十九條後段之相姦罪。其先後多次相姦犯
    行，時間緊接，犯罪構成要件相同，顯係基於概括犯意反覆為之，應依連續犯之
    規定以一罪論，並依法加重其刑。原審本於同上之見解，適用刑法第五十六條、
    第二百三十九條、第四十一條第一項前段，罰金罰鍰提高標準條例第一條前段、
    第二條，並審酌被告乙○○之素行、犯罪之動機、目的、方法、告訴人所受損害
    、及其犯後態度等一切情狀，對其量處有期徒刑四月，並諭知如易科罰金以三百
    元折算一日之標準。經核認事用法並無不合，量刑亦稱妥適。檢察官上訴意旨認
    原判決量刑過輕，被告乙○○上訴意旨否認犯罪，分別指摘原判決不當，均為無
    理由，均應予以駁回。又被告乙○○所處之刑，本即得為易科罰金之適用，並不
    因刑法第四十一條於九十年一月十日修正公佈而有影響，原判決併比較該易科罰
    金之適用，應屬贅言，併此敘明。
四、據上論斷，應依刑事訴訟法第三百六十八條，判決如主文。
本案經檢察官曾顯智到庭執行職務。
中      華      民      國    九十一    年      二      月      五      日
                                  臺灣高等法院臺南分院刑事第二庭
                                      審判長法官  游  明  仁
                                            法官  蘇  重  信
                                            法官  林  永  茂
右正本證明與原本無異。
不得上訴。
                                      法院書記官  劉  岳  文
中      華      民      國    九十一    年      二      月      五      日
刑法第二百三十九條：
有配偶而與人通姦者，處一年以下有期徒刑，其相姦者，亦同。
附表：
丙○○出差高雄時間：                      乙○○出差高雄時間
１、八月十八日至八月十九日                １、八月十七日至八月二十一日
２、九月八日                              ２、九月八日
３、十月七日至十月八日                    ３、十月五日至十月九日
４、十二月四日至十二月五日                ４、十二月四日至十二月五日
